【裁判字號】    92,台上,1377
【裁判日期】    920320
【裁判案由】    偽造有價證券等
【裁判全文】
最高法院刑事判決                              九十二年度台上字第一三七七號
    上  訴  人  甲○○
    選任辯護人  謝維仁律師
右上訴人因偽造有價證券案件，不服台灣高等法院中華民國九十一年十月三十一日第
二審判決（九十一年度上訴字第七一五號，起訴案號：台灣板橋地方法院檢察署八十
九年度偵字第一六七二號），提起上訴，本院判決如左：
    主  文
上訴駁回。
    理  由
按刑事訴訟法第三百七十七條規定，上訴於第三審法院，非以判決違背法令為理由，
不得為之。是提起第三審上訴，應以原判決違背法令為理由，係屬法定要件。如果上
訴理由狀並未依據卷內訴訟資料，具體指摘原判決不適用何種法則或如何適用不當，
或所指摘原判決違法情事，顯與法律規定得為第三審上訴理由之違法情形，不相適合
時，均應認其上訴為違背法律上之程式，予以駁回。本件原判決認定上訴人甲○○與
江文義（未經起訴）基於共同犯罪之意思聯絡，二人將上訴人所拾獲俞嘉宜失竊之身
分證及林明順遺失之汽車駕駛執照，分別換貼渠等照片後，於民國八十八年十二月二
十一日十四時二十五分許，持上開證件，一起至台北縣蘆洲市○○路一三五號郭世明
、陳玲珍所經營永豐小客車租賃有限公司（下稱永豐公司）。由江文義冒用林明順之
名義為承租人，向陳玲珍承租Ｚ三｜五七七三號小客車一輛，並由上訴人冒用俞嘉宜
之名義為保證人。而由江文義、上訴人分別在借用汽車切結書上承借人欄及保證人欄
，偽造林明順、俞嘉宜之署押，共同偽造借用汽車切結書一張。且推由江文義冒林明
順之名義為發票人，在與前開借用汽車切結書相連之００九三一一號空白本票上，偽
填發票日為八十八年十二月二十一日、金額為新台幣陸拾萬元整、林明順之地址為台
北縣石門鄉老梅村七鄰七號，及偽造林明順之署押於發票人欄，而偽造本票一張後，
交付陳玲珍作為擔保。致不知情之陳玲珍交付上開小客車予江文義與上訴人。該小客
車由江文義使用一週後，轉交上訴人使用等情。因而維持第一審依牽連犯關係，從一
重論處上訴人共同意圖供行使之用，而偽造有價證券（累犯）罪刑之判決，駁回上訴
人在第二審之上訴。已敘明上開事實，業據上訴人於警訊、偵查中及第一審供陳綦詳
，並經被害人林明順、俞嘉宜、郭世明、陳玲珍指述甚明，復有變造之林明順汽車駕
駛執照、俞嘉宜身分證各一張、偽造之借用汽車切結書、本票各一張附卷可稽。又上
開偽造之借用汽車切結書及本票之林明順署押，係江文義所為，業據內政部警政署刑
事警察局鑑定明確，有該局函及鑑定資料附卷可憑。且論述向租車公司租借車輛，租
車公司常要求租車者出具本票以供擔保。系爭本票係連接於前開上訴人與江文義偽造
俞嘉宜、林明順名義所簽立之借用汽車切結書下方，且江文義偽造林明順之名義簽發
該本票，係為與上訴人共同達成租借車輛之目的，足見上訴人與江文義就偽造該本票
，有犯意之聯絡，而推由江文義偽造林明順之名義簽發，上訴人自應負共同正犯責任
。事證明確，為其所憑之證據及認定之理由。並以上訴人於原審否認有共同偽造系爭
本票犯行云云，係屬卸責之詞，不足採信，亦於理由內詳予指駁及說明。核其所為論
斷，與卷內資料相符，從形式觀察，並無認定事實不依證據或有何採證違背經驗法則
、論理法則等違法情形存在。本件上訴人就行使偽造私文書及偽造有價證券部分之上
訴意旨略以：上訴人於案發前僅知江文義之綽號，不知其本名。林明順之駕駛執照非
上訴人所拾獲後交付江文義，江文義於承租前開車輛時，冒用林明順之名義承租及簽
發該本票，非上訴人所能得知，上訴人就江文義偽造該本票，並無犯意之聯絡。乃原
審未詳查究明，而認上訴人有共同偽造有價證券犯行，要有未合等情。惟由上所述，
原判決已說明其就案內所有證據，本於調查所得心證，分別定其取捨，而憑以認定上
訴人有與江文義共同偽造前開文書及本票後，予以行使之依據及理由。復查上訴人於
警訊及偵查中已供明：俞嘉宜之身分證及林明順之駕駛執照，係伊於台北縣淡水鎮○
○路垃圾筒旁所拾獲。嗣伊與綽號「阿利」者（即江文義）持前開證件，冒用俞嘉宜
、林明順之名義，偽造署押及本票後，向永豐公司租車等情（見偵查卷第四、五、二
八頁）。原審乃採取其斯項供述，並綜合前揭其他相關事證，認上訴人有與江文義共
同為上開犯行，此係事實審法院採證認事之職權行使，難謂有違法情事。上訴人就行
使偽造私文書及偽造有價證券部分之上訴意旨乃徒就原判決明確論斷之事項，或原審
採證認事之職權行使，及不影響判決本旨之枝節問題，任意指摘，自與法律規定得為
第三審上訴理由之違法情形，不相適合。其此部分上訴違背法律上之程式，應予駁回
。至上訴人牽連所犯之侵占遺失物、行使變造特種文書、詐欺取財罪部分，原審係分
依刑法第三百三十七條、第二百十六條、第二百十二條、第三百三十九條第一項論處
，分別核屬刑事訴訟法第三百七十六條第一款、第四款之案件。茲牽連之偽造有價證
券、行使偽造私文書罪部分上訴既不合法，自無從就該牽連之輕罪併為實體上審理，
依刑事訴訟法第三百七十六條規定，此部分既經第二審判決，自不得上訴於第三審法
院。上訴人復對此部分提起上訴，顯非適法，應併予駁回。
據上論結，應依刑事訴訟法第三百九十五條前段，判決如主文。
中      華      民      國    九十二    年      三      月     二十     日
                              最高法院刑事第六庭
                                  審判長法官  吳  雄  銘
                                        法官  池  啟  明
                                        法官  石  木  欽
                                        法官  郭  毓  洲
                                        法官  吳  三  龍
      右正本證明與原本無異
                                              書  記  官
中      華      民      國    九十二    年      三      月    二十五    日


司法院資訊處製作；財團法人民間司法改革基金會備份。
